【裁判字號】    97,訴,853
【裁判日期】    970715
【裁判案由】    違反毒品危害防制條例等
【裁判全文】
臺灣臺南地方法院刑事判決        97年度訴字第853、1034號
公  訴  人  臺灣臺南地方法院檢察署檢察官
被      告  丁○○
上列被告因違反毒品危害防制條例等案件，經檢察官提起公訴（
97年度毒偵字第955、97年度偵字第6398、3336號），以及追加
起訴（97年度偵字第7800號、97年度毒偵字第1395號），被告於
本院準備程序中就被訴事實為有罪之陳述，經本院合議庭裁定由
受命法官進行簡式審判程序，判決如下：
    主  文
丁○○施用第一級毒品，累犯，處有期徒刑捌月，扣案注射針筒
壹支沒收之；又竊盜，累犯，處有期徒刑伍月；又竊盜，累犯，
處有期徒刑柒月；又攜帶兇器竊盜，累犯，處有期徒刑拾月，扣
案六角扳手壹支沒收之；又施用第一級毒品，累犯，處有期徒刑
柒月；又竊盜，累犯，處有期徒刑捌月。應執行有期徒刑壹年陸
月，扣案注射針筒及六角扳手各壹支，均沒收之。
    事實及理由
一、本件犯罪事實：丁○○前因違反毒品危害防制條例（施用第
    一級毒品）案件，經本院於民國89年3月3日以89年度毒聲字
    第761號裁定令入戒治處所施以強制戒治，嗣經裁定停止戒
    治付保護管束，90年3月22日保護管束期滿執行完畢，並經
    本院89年度訴字第457號判決判處有期徒刑1年確定；嗣又因
    違反毒品危害防制條例（施用第一級毒品）及竊盜案件，分
    別經本院93年度訴字第661號、93年度簡上字第254號判決各
    判處有期徒刑1年2月、3月，併定應執行有期徒刑1年3月確
    定，甫於95年5月7日縮刑期滿執行完畢。詎其猶不知悔改，
    復分別基於施用第一級毒品海洛因及意圖為自己不法所有之
    犯意，為下列犯行：
（一）96年9月8日早上某時，在其位於嘉義市○○路45巷33號住
      處內，以針筒注射方式，施用第一級海洛因1次。當日其
      因另涉竊盜案為警查獲，經其同意搜索住處，及採集尿液
      送檢呈鴉片代謝物（嗎啡及可待因）陽性反應，並扣得注
      射針筒1支。
（二）97年1月27日下午4時20分許，見戊○○所有，停放在臺南
      市○○街51號前之UA-5300號自小客貨箱型車電門上仍插
      有鑰匙，認有機可趁，竟以鑰匙啟動引擎之方式，徒手竊
      取該車，得手後，供己代步使用。嗣後取出上開自小客貨
      箱型車內之釣具、菜刀等物供己之用，另將上開車輛棄置
      於臺南市○○區○○路370巷內，經警據報循線查獲。
（三）於97年2月2日10時許，駕駛不明車輛，行經臺南市○○路
      1 號後方空地，徒手竊取丙○○置於該處之長鋁梯、單槽
      洗碗台、雙槽洗碗台、可麗餅製餅機、白鐵工作台等物，
      得手後將之變賣予姓名年籍不詳之「陳先生」，共得款新
      臺幣（下同）3,000元。嗣因犯罪事實（四）為警查獲，
      並將丁○○之照片公布於報章，經丙○○發現其所有上開
      物品係丁○○所竊取，報警究辦而循線查獲。
（四）於97年2月11日23時許，持客觀上足以對人之身體、生命
      安全造成威脅之兇器六角扳手1支，撬開乙○○所使用，
      停放於臺南縣永康市○○路61號前（車號5K-6707）之自
      小客貨箱型車之車門，竊取該車得逞。嗣於同年月18日為
      警查獲，並扣得六角扳手1支。
（五）97年4月23日晚上7時30分許，在其位於臺南市○區○○路
      2段640巷59號住處房間內，以針筒注射方式，施用第一級
      毒品海洛因1次。嗣於97年4月24日下午1時40分許，在其
      上址住處前，因形跡可疑遭警盤查，並在有偵查權之公務
      員或機關尚不知孰為犯罪嫌疑人時，主動將其上開施用第
      一級毒品之犯行告知臺南市警察局第二分局警員，接受裁
      判，並經其同意採集尿液送檢呈鴉片海洛因代謝物（嗎啡
      及可待因）陽性反應。
（六）於97年5月27日下午6時10分許，騎乘車牌號碼WHI-287號
      輕型機車，至臺南縣仁德鄉中洲村中洲3之15號吳錫富住
      處之對面車庫，趁四處無人注意之際，徒手竊取吳錫富所
      有置放在該車庫內之東元牌紡織機馬達4個（價值約1萬2
      千元），得手後置於上開機車之腳踏板上，欲離去之際，
      為吳錫富之子吳振豪友人孫培維發現，丁○○見狀隨即駕
      車逃逸，孫培維旋通知吳振豪各騎乘1輛機車追捕，嗣於
      同日下午6時30分許，丁○○在仁德鄉○○村○○路○段
      106號前為孫培維、吳振豪2人逮獲，經警據報前往處理而
      查獲上情。
二、上開犯罪事實之證據：
（一）被告於警詢、檢察官偵查中，及本院審理時之自白。
（二）犯罪事實(一)：代號與真實姓名對照表、正修科技大學超微
      量研究科技中心96年9月27日檢驗報告、扣押物品清單各1
      紙及照片4幀；扣案注射針筒1支。
（三）犯罪事實(二)：被害人戊○○之證言、被害人書寫之失竊物
      品清單、臺南市警察局車輛尋獲電腦輸入單、贓物認領保
      管單各1紙，及照片30幀。
（四）犯罪事實(三)：被害人丙○○警詢證述、新聞報導1紙，及
      照片8幀。
（五）犯罪事實(四)：被害人乙○○之證述、臺南市警察局車輛尋
      獲電腦輸入單、車輛作業系統-查詢認可資料、行車執照
      （影本）、扣押物品清單、贓物認領保管單各1紙，及照
      片2幀；扣案六角扳手1支。
（六）犯罪事實(五)：臺南市警察局第二分局偵辦毒品危害防制條
      例案送驗尿液年籍對照表、詮昕科技股份有限公司97年5
      月14日濫用藥物尿液檢驗報告（報告編號：00000000）各
      1紙。
（七）犯罪事實(六)：證人吳錫富、孫培維、吳振豪之證言；扣押
      書、贓物認領保管單各1紙，及現場照片4幀。
三、按海洛因經注射入人體後，約80%於24小時內自尿中排出，
    代謝物嗎啡之平均可檢出時限約為26小時，安非他命則約70
    %於24小時內自尿中排出、約90%於96小時內自尿中排出，而
    國內尿液中甲基安非他命之檢驗僅鑑定其是否呈陽性反應，
    尚無定其含量，且甲基安非他命成分之檢出與其投與方式、
    投與量、個人體質、採尿時間與檢測儀器之精密度等諸多因
    素有關，雖僅憑尿液中呈安非他命陽性反應，並無法確實推
    算吸食時間距採集時間之長短，惟依上述資料推斷，最長可
    能不會超過4日，行政院衛生署藥物食品檢驗局81年9月8日
    （81）藥檢壹字第8114885號及同年2月8日（81）藥檢壹字
    第001156號函釋甚明；佐以犯罪事實(一)(五)被告查獲採尿時間
    ，及其尿液送驗均呈嗎啡及可待因陽性反應之結果，被告自
    白於上開時、地，施用第一級毒品海洛因之犯行，足堪認定
    。
四、按92年7月9日新修正之毒品危害防制條例刪除「2犯」及「3
    犯」之規定，將施用毒品者簡化區分為初犯、再犯，並認施
    用毒品者係屬病患性犯人，以觀察、勒戒戒除其身癮，以強
    制戒治去除其心癮。經觀察、勒戒或強制戒治執行完畢釋放
    後，若係5年後再犯該條例第10條施用毒品罪者，檢察官應
    先聲請法院裁定令被告入勒戒處所觀察、勒戒，並視有無繼
    續施用毒品傾向，決定應予釋放、為不起訴之處分，或應聲
    請法院裁定令入勒戒處所強制戒治；若係5年內「再犯」同
    條例第10條施用毒品罪者，依同條例第23條第2項規定，檢
    察官則應依法追訴；且觀諸該條例第20條第3項，及同條例
    第23條第2項之修正理由，如施用毒品者係前經觀察、勒戒
    或強制戒治等治療程序執行完畢5年後，始再施用毒品之「
    初犯」，因前所執行之觀察、勒戒或強制戒治已足收戒除毒
    癮之效，自應重新執行觀察、勒戒或強制戒治等治療程序，
    並於治療程序執行完畢後，由檢察官為不起訴處分，毋庸對
    之追訴處罰；反之，在「再犯」之情形，因其先前所為治療
    程序顯未能收戒斷毒癮之效，且考量施用毒品者之再犯率偏
    高，乃簡化其刑事處遇程序，而逕予追訴處罰，不再施以治
    療程序。參酌上開立法理由，修正毒品危害防制條例就施用
    毒品者，祇於「初犯」及「5年後再犯」二種情形，有其追
    訴條件之限制，即須於初犯經觀察、勒戒或強制戒治釋放後
    ，5年內均無施用毒品之行為，始能認其前所實施之觀察、
    勒戒或強制戒治已足遮斷毒癮，而得於5年後再犯時，再予
    適用初犯之規定，重行觀察、勒戒等程序。倘5年內已經再
    犯，被依法追訴處罰，縱其第3次（或第3次以上）施用毒品
    之時間在初犯釋放5年以後，即與「5年後再犯」之情形有別
    ，且因已於「5年內再犯」，顯見其再犯率甚高，原實施觀
    察、勒戒或強制戒治，已無法收其實效，而無5年戒斷期之
    存在，自無再經觀察、勒戒及強制戒治之必要，應由檢察官
    逕行起訴（最高法院95年度台非字第59號判決及95年第7次
    刑事庭會議決議）。經查，被告前因施用第一級毒品案件，
    經送強制戒治後，於90年3月22日保護管束期滿執行完畢；
    再於93年間因施用第一級毒品案件，經本院判處有期徒刑1
    年2月確定，有臺灣高等法院被告前案紀錄表在卷可稽。被
    告於強制戒治戒執行完畢5年內之93年間，已再犯施用毒品
    之罪，其於本件96年9月8日、97年4月23日施用第一級毒品
    之犯行，乃屬3犯以上，縱其施用毒品之時間在初犯釋放5年
    以後，即與「5年後再犯」之情形有別，參諸前揭最高法院
    判決及刑事庭會議決議意旨，仍應依法論科。
五、查海洛因係屬毒品危害防制條例第2條第2項第1款所列之第
    一級毒品；且按所謂兇器，其種類並無限制，凡客觀上足
    對人之生命、身體、安全構成威脅，具有危險性之兇器均屬
    之，且祇須行竊時攜帶此種具有危險性之兇器為已足，並不
    以攜帶之初有行兇之意圖為必要（最高法院79年台上字第
    5253號判例意旨可資參照）。本件犯罪事實(四)被告所攜帶之
    六角扳手1支可撬開車門，足見其質地堅硬、銳利，客觀上
    足對人之生命、身體及安全構成威脅，係兇器之一種。核被
    告犯罪事實(一)(五)所為2次施用第一級毒品犯行，均係犯毒品
    危害防制條例第10條第1項之施用第一級毒品罪；其施用前
    後持有第一級毒品之低度行為，應為其施用之高度行為所吸
    收，不另論罪。被告犯罪事實(二)(三)(六)所為3次竊盜犯行，均
    係犯刑法第320條第1項之竊盜罪；犯罪事實(四)所為，則係犯
    刑法321條第1項第3款之攜帶兇器加重竊盜罪。被告上開所
    為各次施用第一級毒品及竊盜犯行，犯意各別、方法互殊，
    應分論併罰之。另被告有如事實欄所載之違反毒品危害防制
    條例及竊盜前科，甫於95年5月7日縮刑期滿而執行完畢，有
    臺灣高等法院被告前案紀錄表在卷可參，其於受有期徒刑執
    行完畢後5年內故意再犯本件各有期徒刑以上之罪，均為累
    犯，均應依法加重其刑。再者，被告在有偵查權之公務員或
    機關發覺前，即主動向臺南市警察局第二分局警員表示其97
    年4月23日施用第一級毒品海洛因之犯行，並接受裁判，有
    警詢筆錄1份在卷可按（見南市警二刑偵字第0974208930 號
    警卷第1頁），其犯罪事實(五)合乎自首要件，乃依刑法第62
    條前段規定，減輕其刑，並先加後減之。爰審酌被告迭經觀
    察、勒戒及強制戒治，仍未能體認施用毒品對於自身健康之
    危害，遠離毒品，以及徒思不勞而獲之犯罪動機、手段、目
    的，竊取他人財物所生之危害，惟犯後業均已坦承犯行，態
    度良好等一切情狀，分別量處如主文所示之刑，並定其應執
    行之刑；另參司法院大法官會議解釋釋字第144號：「數罪
    併罰中之一罪，依刑法規定得易科罰金，若因與不得易科之
    他罪併合處罰結果而不得易科罰金時，原可易科部分所處之
    刑，自亦無庸為易科折算標準之記載。」之意旨，被告上開
    犯罪事實(二)所處之刑，毋庸為易科罰金之諭知。至注射針筒
    及六角扳手各1支，均為被告所有，分別供其犯施用毒品、
    竊盜所用，爰依刑法第38條第1項第2款宣告沒收之。
據上論斷，應依刑事訴訟法第273條之1第1項、第299條第1項前
段、第310條之2、第454條，毒品危害防制條例第10條第1項，刑
法第11條前段、第320條第1項、第321條第1項第3款、第47條第1
項、第62條前段、第51條第5款、第38條第1項第2款，判決如主
文。
本案經檢察官甲○○到庭執行職務
中    華    民    國    97    年    7     月    15    日
                  刑事第十二庭  法  官  魏玉英
以上正本證明與原本無異。
如不服本判決應於收受本判決後10日內向本院提出上訴書狀，並
應敘述具體理由。如未敘述上訴理由者，應於上訴期間屆滿後20
日內向本院補提理由書狀（均須按他造當事人之人數附繕本）「
切勿逕送上級法院」。
                                書記官  曾盈靜
中    華    民    國    97    年    7     月    15    日
附錄本案論罪科刑法條全文
毒品危害防制條例第10條
施用第一級毒品者，處6月以上5年以下有期徒刑。
施用第二級毒品者，處3年以下有期徒刑。
中華民國刑法第320條
意圖為自己或第三人不法之所有，而竊取他人之動產者，為竊盜
罪，處5年以下有期徒刑、拘役或500元以下罰金。
意圖為自己或第三人不法之利益，而竊佔他人之不動產者，依前
項之規定處斷。
前二項之未遂犯罰之。
中華民國刑法第321條
犯竊盜罪而有左列情形之一者，處六月以上、五年以下有期徒刑
：
一、於夜間侵入住宅或有人居住之建築物、船艦或隱匿其內而犯
    之者。
二、毀越門扇、牆垣或其他安全設備而犯之者。
三、攜帶兇器而犯之者。
四、結夥三人以上而犯之者。
五、乘火災、水災或其他災害之際而犯之者。
六、在車站或埠頭而犯之者。
前項之未遂犯罰之。


司法院資訊處製作；財團法人民間司法改革基金會備份。
